臺北高等行政法院裁定　　　　　　　　　　　　　 九十三年度簡字第五四八號
　　原　　　告　甲○○
　　訴訟代理人　乙○○
　　被　　　告　財政部臺北市國稅局
　　代　表　人　張盛和（局長）
　　訴訟代理人　丙○○
右當事人間因強制執行費用事件，原告不服財政部中華民國九十三年二月十七日台財
訴字第○九三○○○○四八三號訴願決定，提起行政訴訟。本院裁定如左︰
　　主  文
原告之訴駁回。
訴訟費用由原告負擔。
　　理  由
一、按人民因中央或地方機關之違法行政處分，認為損害其權利或法律上之利益，經
    依訴願法提起訴願而不服其決定者，得向高等行政法院提起撤銷訴訟，行政訴訟
    法第四條第一項訂有明文。而此所謂行政處分，依訴願法第三條第一項規定係指
    中央或地方機關就公法上具體事件所為之決定或其他公權力措施而對外直接發生
    法律效果之單方行政行為而言。至行政機關所為單純事實之敘述或理由之說明，
    既不因該項敘述或說明而生何法律上之效果者，自非行政處分，人民即不得對之
    提起訴願，改制前行政法院四十四年判字第十八號、六十二年裁字第四十一號著
    有判例。
二、緣原告於八十年八月十九日、二十二日及同年十二月二十六日自其臺北市銀行景
    美分行帳戶轉出存款新臺幣（下同）一三、五○○、○○○元，轉入其配偶乙○
    ○之外甥孫紹陽臺北市銀行景美分行帳戶，嗣孫紹陽於八十三年九月十三日轉回
    資金六○○、○○○元至原告帳戶，案經被告財政部臺北市國稅局查獲，核有遺
    產及贈與稅法第四條第二項規定之贈與情事，且未依同法第二十四條規定之期限
    辦理申報，乃核定原告八十年度贈與總額為一二、九○○、○○○元，淨額為一
    二、四五○、○○○元，贈與稅及罰鍰各為二、九八八、七五○元，原告對核課
    內容不服，申經復查結果，未獲變更，繼提起訴願、行政訴訟，惟未依稅捐稽徵
    法第三十九條第二項規定，對復查決定之應納稅額繳納半數稅款，亦未提供擔保
    ，致不符暫緩移送法院強制執行之規定，於滯納期滿後，被告遂依同法第三十九
    條第一項規定移送臺灣臺北地方法院強制執行，該院分別於八十九年一月三十一
    日及五月六日扣押原告存款三、六一一元及五、七一○元，合計九、三二一元，
    以清償法院執行費用。嗣前揭贈與稅及罰鍰案件，訴經財政部九十一年十月十七
    日臺財訴字第○九一一三五六三二八號訴願決定，將原處分（復查決定）撤銷，
    囑由被告另為處分，案經被告財政部臺北市國稅局以九十二年八月五日財北國稅
    法字第○九二○二二三一九二號復查決定，註銷前揭贈與稅額及罰鍰在案。原告
    乃於九十二年十月十五日具文被告，主張前揭贈與稅及罰鍰業經註銷，申請退還
    代收法院之執行費用九、三二一元，被告以九十二年十月二十九日財北國稅徵字
    第○九二○○九九六一號函復原告略以：「說明：一、．．．二、台端八十九年
    兩筆強制執行扣押款九、三二一元，係依強制執行法第二十九條第二項先抵償因
    強制執行而支出之費用，該筆係執行費用非稅款，且該費用繳交之對象為執行法
    院非本局，另台端並無已繳納之稅款，是以不適用稅捐稽徵法第三十八條第二項
    之規定。三、行政救濟程序中，依據訴願法第九十三條第一項及強制執行法第十
    八條第一項規定，其強制執行程序之進行，除法律另有規定外，不因提起行政救
    濟而停止執行。復依強制執行法第二十八條及同法第二十八條之二第五項等規定
    ，其強制執行費用由債務人負擔，本局代收該項費用尚無不合。」，原告不服，
    提起訴願，遞經財政部為訴願不受理之決定，原告猶表不服，遂向本院提起行政
    訴訟，請求撤銷訴願決定，並請求被告退還強制執行費用及法定利息云云。
三、本件據原告起訴狀所載，係對被告九十二年十月二十九日財北國稅徵字第○九二
    ○○九九六一號函提起行政訴訟。惟查該函之內容係說明該筆執行費用九、三二
    一元之繳交對象為當時之執行法院，被告僅負責代收，對系爭執行費用之發還與
    否並非有權決定。是以既未因該項敘述或說明而生何法律上之效果，而該函亦未
    對原告之權利產生新的規制作用，則其並非就公法上具體事件所為之決定或其他
    公權力措施而對外直接發生法律效果之行政行為甚明，核其性質應屬觀念通知，
    並非行政處分，訴願決定以該函非行政處分為由，為不受理之決定，並無不合，
    原告起訴請求撤銷該訴願決定，尚非有據，應予駁回。原告此部分之訴訟既遭駁
    回，因此，其附帶請求退還執行費及法定利息部分（即訴之聲明第二項部分），
    即失所附麗，應併予駁回。至於原告可否依行政訴訟法第八條之規定請求被告返
    還強制執行費用及法定利息，係屬別一法律問題，附此敘明。
四、據上論結，本件原告之訴為不合法，依行政訴訟法第二百三十六條、第一百零七
    條第一項第十款、第一百零四條、民事訴訟法第九十五條、第七十八條，裁定如
    主文。
中　　　華　　　民　　　國　　九十三　　年　　　十　　　月　　 十四 　　日
                             臺 北 高 等 行 政 法 院   第 三 庭
            　　　　　　　　　　　　　　　　　　　   法　官　侯東昇
右為正本係照原本作成。
本件以訴訟事件所涉及之法律見解具有原則性者為限，始得於本裁定送達後十日內
向本院提出抗告狀（須按他造人數附繕本），並經最高行政法院許可後方得抗告。
中　　　華　　　民　　　國　　九十三　　年　　　十　　　月　　 十四 　　日
            　　　　　　　　　　　　　　   　        書記官  蕭純純
